臺灣高等法院臺南分院刑事判決
111年度上易字第202號
上  訴  人  
即  被  告  賴明啓


上列上訴人因家暴妨害自由案件，不服臺灣雲林地方法院110年
度易字第253號中華民國111年1月11日第一審判決（起訴案號：
臺灣雲林地方檢察署109年度偵字第6905號），提起上訴，本院
判決如下：
    主  文
原判決關於賴明啓所處之刑部分撤銷。
前開撤銷部分，賴明啓累犯，處拘役參拾日，如易科罰金，以新
臺幣壹仟元折算壹日。
    理  由
壹、程序事項：
一、按刑事訴訟法施行法第7條之13前段規定：中華民國110年5
    月31日修正通過之刑事訴訟法施行前，已繫屬於各級法院之
    案件，於施行後始適用修正前刑事訴訟法第348條規定。又
    新修正之刑事訴訟法第348條規定已於110年6月16日公布，
    依中央法規標準法第13條規定，自本條公布之日起算至第3
    日起即於同年6月18日即已發生效力。換言之，於110年6月1
    8日後（包括當日）繫屬於各級法院之案件，均應依修正後
    之刑事訴訟法第348條規定處理。而新修正之本條係規定：
    （第1項）上訴得對於判決之一部為之。（第2項）對於判決
    之一部上訴者，其有關係之部分，視為亦已上訴。但有關係
    之部分為無罪、免訴或不受理者，不在此限。（第3項）上
    訴得明示僅就判決之刑、沒收或保安處分一部為之。
二、查本件上訴人即被告賴明啓（下稱被告）不服原判決，於11
    1年1月22日提起上訴，並於同年4月15日繫屬本院。被告於1
    11年3月29日所提出之刑事上訴補充理由狀雖主張所為不應
    構成強制罪，但於本院111年5月18日審判期日，則為認罪之
    主張並請求法院從輕量刑，並表示僅就量刑提起上訴，亦即
    對於原判決（如附件）犯罪事實及所引用之證據及理由、適
    用法條、罪名及沒收均無不服，並同意本案以原審認定之犯
    罪事實、證據理由、適用法條、罪名及沒收為基礎，僅就量
    刑部分調查證據及辯論（見本院卷第92頁）。依據前述規定
    ，本院僅就原判決量刑妥適與否進行審理，至於原判決其他
    部分（含原判決認定之犯罪事實、罪名及沒收），則均非本
    院審理範圍，先予指明。
貳、上訴論斷之理由：
一、被告於本院111年5月18日審判期日表示願意認罪之，僅就科
    刑上訴，並主張告訴人已經原諒被告，希望法院從輕量刑等
    語。
二、上訴論斷之理由：撤銷原判決之理由及量刑
  ㈠按量刑之輕重，雖屬事實審法院得依職權自由裁量之事項，
    然仍應受比例原則及公平原則之限制，否則其判決即非適法
    。刑事審判旨在實現刑罰權分配的正義，故法院對有罪被告
    之科刑，應符合罪刑相當之原則，使輕重得宜，罰當其罪，
    以契合社會之法律感情。又按「科刑時應以行為人之責任為
    基礎，並審酌一切情狀，尤應注意下列事項，為科刑輕重之
    標準：一、犯罪之動機、目的。二、犯罪時所受之刺激。三
    、犯罪之手段。四、犯罪行為人之生活狀況。五、犯罪行為
    人之品行。六、犯罪行為人之智識程度。七、犯罪行為人與
    被害人之關係。八、犯罪行為人違反義務之程度。九、犯罪
    所生之危險或損害。十、犯罪後之態度。」此為刑法第57條
    所明定。是被告犯罪所生之危險或損害、是否已與被害人達
    成和解，其量刑基礎即有不同，應予差別處遇。
  ㈡查原審量刑，係參酌被告於原審否認犯行之犯後態度，然被
    告於本院審理中坦承犯行，並表明僅就量刑上訴，希望法院
    從輕量刑；而告訴人亦於本院審理中明確表示不追究被告刑
    事責任，希望法院從輕量刑，是被告犯罪後之態度較之原審
    已有不同，其量刑基礎即有不同，應予差別處遇，然原審未
    及審酌上開科刑情狀，而為刑罰量定理由，尚有未洽。是被
    告提起本件上訴，請求從輕量刑，基於前述說明，為有理由
    ，自應由本院將原判決關於被告所處之刑部分撤銷。
  ㈢被告前因違反毒品危害防制條例案件，經原審法院以107年度
    六簡字第100號判決判處有期徒刑4月確定，並於107年9月17
    日易科罰金執行完畢，有臺灣高等法院被告前案紀錄表在卷
    可稽。被告於執行完畢後5年內，故意再犯本案有期徒刑以
    上之罪，為累犯，經本院依司法院大法官釋字第775號解釋
    意旨裁量，基於累犯者有其特別惡性及對刑罰反應力薄弱，
    復審酌被告前揭構成累犯之前科，雖與本案所涉強制罪質不
    同，然被告經刑罰執行完畢後，竟不知悔悟，猶仍再犯本案
    ，顯見守法意識薄弱、自我約束能力不佳，有加重其刑以收
    警惕之效之必要，又本案情節無罪刑不相當或有違反比例原
    則之情形，爰依刑法第47條第1項規定加重其刑（按原判決
    係於最高法院刑事大法庭110年度台上大字第5660號裁定宣
    示前作成，依該裁定意旨，本院就原判決論處累犯部分只須
    依該裁定宣示前之原標準審查有無錯誤即可，而未以該裁定
    據為撤銷原判決之理由，附此敘明）。
 ㈣爰以行為人之責任為基礎，審酌被告與告訴人於案發當時為男
   女朋友關係，因與告訴人間之言語衝突及情感糾葛，見告訴
   人欲持手機報警，即以徒手強取告訴人手機之強暴方式，妨
   害告訴人行使報警之權利，實有不該，惟念其犯後業與告訴
   人成立調解，賠償告訴人所受之損害，而獲得告訴人諒解，
   此有告訴人之撤回告訴狀1紙（見警卷第25頁）、雲林縣斗六
   市調解委員會調解書1紙（見警卷第27頁）附卷可證，並於本
   院審理中已坦承犯行，並堪認已有悔意。再參以告訴人於本
   院審理中表明已經原諒被告，不願追究被告責任，希望法院
   從輕量刑之明確態度（見本院卷第75、93頁）。兼衡被告於
   原審審理中自陳國中畢業之教育程度；已婚，育有3名子女，
   均已成年；家庭成員有配偶；現從事臨時工，每月收入約新
   臺幣2萬元（見原審卷第210頁）等節，暨其犯罪動機、情節
   、素行(詳卷內臺灣高等法院被告前案紀錄表)，及檢察官、
   告訴人及被告對本案刑度之意見等一切情狀，量處如主文第2
   項所示之刑及諭知易科罰金之折算標準。
據上論斷，應依刑事訴訟法第369條第1項前段、第364條、第371
條、第299條第1項前段，判決如主文。
本案經臺灣雲林地方檢察署檢察官葉喬鈞提起公訴，臺灣高等檢
察署臺南檢察分署檢察官李宛凌到庭執行職務。
中　　華　　民　　國　　111 　年　　7 　　月　　13　　日
                  刑事第四庭    審判長法  官  郭玫利
                                      法  官  林臻嫺
　　　　　　　　　　　　　　　　　　　法  官  曾子珍
以上正本證明與原本無異。
不得上訴。
　　　　　　　　　　　　　　　　　　　書記官  李淑惠
中　　華　　民　　國　　111 　年　　7 　　月　　13　　日
附錄本案論罪科刑法條：
中華民國刑法第304條
以強暴、脅迫使人行無義務之事或妨害人行使權利者，處3年以
下有期徒刑、拘役或9千元以下罰金。
前項之未遂犯罰之。